臺灣高等法院刑事判決
111年度上易字第740號
上  訴  人  
即  被  告  廖鎮邦


                    居桃園市○○區○○路000○0號        選任辯護人  楊肅欣律師
上列上訴人因背信案件，不服臺灣桃園地方法院110年度易字第2
4號，中華民國111年4月6日第一審判決（起訴案號：臺灣桃園地
方檢察署109年度偵字第21449號），提起上訴，本院判決如下：
    主  文
原判決關於未扣案犯罪所得新臺幣參拾萬元沒收，於全部或一部
不能或不宜執行沒收時，追徵其價額部分撤銷。
其他上訴駁回。
廖鎮邦緩刑貳年。
    事實及理由
一、本案經本院審理結果，認原判決以上訴人即被告廖鎮邦(下
    稱被告)犯背信罪，處有期徒刑6月，如易科罰金，以新臺幣
    (下同)1000元折算1日，此部分(按：不含未扣案犯罪所得之
    沒收及追徵部分)之認事用法核無不合，量刑亦屬適當，應
    予維持，除補充被告於本院審理中之自白外(本院卷第66、1
    08頁)，並引用此部分之事實、證據及理由如附件。
二、被告上訴意旨略以：
　　其已坦承犯行，並與告訴人朱重興(下稱告訴人)達成調解，
    故請求從輕量刑並宣告緩刑，至於沒收部分，則請審酌被告
    業已返還本件背信所得而依法處理(本院卷第67、108頁)。
三、第二審判決書，得引用第一審判決書所記載之事實、證據及
    理由，對案情重要事項第一審未予論述，或於第二審提出有
    利於被告之證據或辯解不予採納者，應補充記載其理由，刑
    事訴訟法第373條定有明文，經查：
㈠、按法院為刑罰裁量時，除應遵守平等、保障人權、重複評價
    禁止，及刑法所規定之責任原則，與各種有關實現刑罰目的
    與刑事政策之規範外，更必須依據犯罪行為人之個別具體犯
    罪情節、所犯之不法與責任之嚴重程度，並及行為人再社會
    化之預期情形等因素，在正義報應、預防犯罪與協助受刑人
    復歸社會等多元刑罰目的間尋求平衡，而為適當之裁量。且
    法官於有罪判決如何量處罪刑，甚或是否宣告緩刑，均為實
    體法賦予審理法官裁量之刑罰權事項，法官行使此項裁量權
    ，自得依據個案情節，參酌刑法第57條所定各款犯罪情狀之
    規定，於法定刑度內量處被告罪刑；除有逾越該罪法定刑或
    法定要件，或未能符合法規範體系及目的，或未遵守一般經
    驗及論理法則，或顯然逾越裁量，或濫用裁量等違法情事之
    外，自不得任意指摘其量刑違法。
    查原判決以被告犯刑法第342條第1項之背信罪，事證明確，
    審酌被告受告訴人之委任處理本案房屋裝修工程之締約事務
    ，本應忠實執行所託，竟違背任務，私自向締約對象即久大
    公司收取介紹費30萬元，損及告訴人之財產利益，所為誠有
    不該，復考量被告當時尚未與告訴人達成和解或賠償其損害
    ，故參諸告訴人對於本案之意見後（原審卷㈡第220至221頁
    ），兼衡被告犯後未能坦承犯行之態度，自陳所受教育程度
    為碩士畢業，職業為房屋仲介，家庭經濟狀況小康（原審卷
    ㈡第215頁）等一切情狀，量處被告有期徒刑6月，如易科罰
    金，以新臺幣(下同)1000元折算1日，此部分經核確有以行
    為人責任為基礎，依刑法第57條各款所列情狀予以審酌，客
    觀上並無明顯濫權之情形，亦未違反比例原則，被告以事後
    與告訴人達成調解並依此給付告訴人32萬2315元在案，有卷
    內調解筆錄及匯款申請書(本院卷第81、93頁)可稽，即指摘
    原判決之上開量刑及未宣告緩刑，為失之過重，此部分上訴
    並無理由，應予駁回。
㈡、然查被告未曾因故意犯罪受有期徒刑以上刑之宣告，有卷內
    本院被告前案紀錄表可查，並已於本院審理中坦承犯行，堪
    認尚有悔意，復審酌已與告訴人達成調解，並給付款項完畢
    ，有如上述，告訴人並於該調解筆錄中明示同意被告得獲緩
    刑宣告，可認被告此次一時失慮，經此偵、審教訓及金錢賠
    償後，應知所警惕而無再犯之虞，本院因認原審所宣告之刑
    以暫不執行為當，爰依刑法第74條第1項第1款之規定諭知緩
    刑2年，以利自新。
㈢、按刑法第38條之1第5項明定：犯罪所得已實際合法發還被害
    人者，不予宣告沒收或追徵。所謂實際合法發還，是指因犯
    罪而生民事或公法請求權已經被實現、履行之情形而言，不
    以發還扣押物予原權利人為限，其他如財產犯罪，行為人已
    依和解條件履行賠償損害之情形，亦屬之(最高法院110年度
    台上字第1673號判決意旨參照)。
　　本件被告之犯罪所得，即上開收取之介紹費30萬元，經被告
    事後與告訴人達成調解，並依之給付告訴人32萬2315元後，
    可認業已履行賠償損害完畢，參照上開說明，即不得再諭知
    沒收、追徵，原審未及審酌，此部分之沒收、追徵宣告，尚
    有未洽，被告此部分上訴請求依法處理，為有理由，應由本
    院就原判決此部分予以撤銷。
據上論斷，應依刑事訴訟法第368條、第369條第1項前段、第373
條，判決如主文。
本案經檢察官林秉賢提起公訴，檢察官黃彥琿到庭執行職務。
中　　華　　民　　國　　111 　年　　11　　月　　29　　日
                  刑事第十一庭  審判長法　官  張江澤
                                      法　官  郭惠玲
                                      法　官  梁志偉
以上正本證明與原本無異。
不得上訴。
                                      書記官  林明慧
中　　華　　民　　國　　111 　年　　11　　月　　30　　日
附件：臺灣桃園地方法院刑事判決110年度易字第24號
臺灣桃園地方法院刑事判決               110年度易字第24號
公　訴　人　臺灣桃園地方檢察署檢察官
被　　　告　廖鎮邦　男　(民國00年0月00日生)
　　　　　　　　　　身分證統一編號：Z000000000號
　　　　　　　　　　住○○市○○區○○○路0段000號15樓
　　　　　　　　　　居桃園市○○區○○路000○0號
選任辯護人　楊肅欣律師
上列被告因背信案件，經檢察官提起公訴（109年度偵字第21449
號），本院判決如下：
    主  文
廖鎮邦犯背信罪，處有期徒刑陸月，如易科罰金，以新臺幣壹仟
元折算壹日。
未扣案之犯罪所得新臺幣參拾萬元沒收，於全部或一部不能沒收
或不宜執行沒收時，追徵其價額。
    犯罪事實
一、廖鎮邦係址設桃園市○○區○○路000○0號之幸福家地產股份有
    限公司（下稱幸福家公司）之負責人，並於民國107年3月間
    ，為朱重興媒介向徐永源購得位於桃園市○○區○○街00號之房
    屋（下稱本案房屋）及其坐落之土地。嗣朱重興因廖鎮邦稱
    其對房屋裝修甚為嫻熟，且認識從事裝修之公司，遂委由廖
    鎮邦尋覓裝修公司及進行磋商、議價等事宜，將本案房屋之
    裝修工程締約事務託由廖鎮邦處理。詎廖鎮邦竟意圖為自己
    不法之利益，基於背信之犯意，於107年3月至5月間之某日
    ，在桃園市某處，私下要求久大室內裝修有限公司（下稱久
    大公司）之實際負責人即不知情之廖經生給付新臺幣（下同
    ）30萬元之介紹費，而為違背任務之行為，廖經生為順利取
    得本案房屋之裝修工程遂允諾之，並將前揭30萬元費用虛增
    至工程報價435萬元中，不知情之朱重興因此於107年5月31
    日，以465萬元為工程總價與久大公司簽訂本案房屋裝修工
    程之承攬契約，而受有支出不必要費用之財產利益損害。
二、案經朱重興訴由臺灣桃園地方檢察署檢察官偵查起訴。
    理  由
壹、證據能力之說明：
一、按被告以外之人於偵查中向檢察官所為之陳述，除顯有不可
    信之情況者外，得為證據，刑事訴訟法第159條之1第2項有
    其明定。查證人朱重興、廖經生於偵查中向檢察官所為證述
    ，固係被告以外之人於審判外之陳述，而屬傳聞證據，然其
    等於受訊問時均於檢察官以證人身分告以具結義務及偽證之
    處罰後，依法具結而為證述，且綜合訊問時之外部情況，為
    形式上之觀察或調查，亦未見顯著瞭然為不可信之情況，自
    皆有證據能力。被告及其辯護人僅空言泛稱上開證人於偵查
    中之證述有顯有不可信之情形，而無證據能力等語（見本院
    易字卷㈡第44頁），誠難憑採。又證人朱重興、廖經生復已
    於本院審理時到庭作證，使被告及其辯護人有對質詰問之機
    會而保障被告之反對詰問權，再經本院於審判期日依法進行
    證據調查，揆諸前揭說明，上開證人於偵查中向檢察官所為
    之證述，自屬有證據能力、且經完足調查之證據，而得作為
    本件認定犯罪事實之依憑。
二、另本判決所引用之其他卷證資料，屬傳聞證據部分，檢察官
    、被告及其辯護人於本院準備程序中均表示同意作為證據，
    且迄至言詞辯論終結前均未聲明異議，本院審酌上開證據資
    料作成時之情況，並無違法不當或證明力明顯過低之瑕疵，
    亦認以之作為證據應屬適當，依刑事訴訟法第159條之5規定
    ，認前揭證據資料均有證據能力。至本案認定事實所引用之
    非供述證據，並無證據證明係公務員違背法定程序所取得，
    依刑事訴訟法第158條之4反面解釋，當有證據能力，復經本
    院審理時，提示並告以要旨，使當事人充分表示意見，自得
    為證據使用。
貳、實體部分：
一、訊據被告固不否認有受告訴人朱重興之託為其介紹裝修本案
    房屋之公司，且曾收受廖經生給付之現金30萬元之事實，惟
    矢口否認有何背信之犯行，辯稱：伊僅有無償為告訴人介紹
    裝修公司，並未受其委任進行後續之議價及締約事宜，本案
    房屋之裝修工程於伊介紹久大公司予告訴人後，即由告訴人
    自行接洽處理，與被告無涉；又廖經生給付30萬元予伊，係
    為感謝伊前後共為久大公司媒介4件工程，並非專因介紹本
    案房屋裝修工程而為；另告訴人嗣已與廖經生達成和解，且
    將本案房屋以2,380萬元出售他人，自無損害可言等語。經
    查：
㈠被告為幸福家公司之負責人，所營事業為不動產仲介經紀業、
  室內裝潢業；久大公司之登記負責人為張琛芳，實際負責人為
  廖經生，所營事業則為室內裝潢業、室內裝修業；告訴人前因
  被告之仲介而於107年3月10日與徐永源簽訂不動產買賣契約，
  約定由告訴人向徐永源以1,500萬元購入本案房屋及其所坐落
  之土地；告訴人嗣於107年5月31日與久大公司簽訂裝修承攬契
  約書（下稱本案承攬契約書），將本案房屋裝修工程交由久大
  公司承作，工程總報酬約定為465萬元；被告於107年6月21日
  經任職久大公司會計之余佳月轉交由廖經生給付之現金30萬元
  等情，為被告及其辯護人所不爭執，並據證人朱重興、廖經生
  於偵查及本院審理中，證人余佳月於偵查中證述明確（見他字
  卷第99至103頁、第189至199頁、第273至275頁、第501至502
  頁、本院易字卷㈠第73至96頁、卷㈡第167至197頁），復有經濟
  部公司資料查詢結果、法務部營利事業關係人資料查詢結果、
  公司設立登記資料、不動產買賣契約書及本案承攬契約書在卷
  足考（見他字卷第9至16頁、第47至49頁、第53頁、第67至75
  頁、第225至265頁），則此部分事實，首堪認定。
㈡被告係為告訴人處理事務之人：
⒈參諸證人廖經生於偵查及本院審理中之證詞：在與告訴人簽訂
  本案承攬契約書前，與我接洽及討論本案房屋工程應如何施作
  、施作之規格及工程圖說等相關事項者，自始至終都只有被告
  1人；磋商過程中我們曾修正承攬契約內容多達4至5次，設計
  之樣式、報價也經過數次變更；我直到107年5月31日簽立本案
  承攬契約書當天才首次接觸告訴人，當時僅有就工程細項向告
  訴人稍作說明，並另追加部分工程，但正式契約的大致內容皆
  早已與被告商定，告訴人並未參與等語（見他字卷第101頁、
  第191頁、本院易字卷㈡第172頁、第191至195頁）。核與告訴
  人即證人朱重興於偵查及本院審理中結稱：我原先跟被告說好
  要共同合資購買本案房屋，但在我與徐永源簽訂買賣契約後，
  被告又說買本案房屋一定會賺，我自己賺就好，他可以幫我處
  理後續裝潢事宜，我只需要出資；在107年5月31日簽訂本案承
  攬契約書時，是我第一次見到久大公司的負責人廖經生，在簽
  約前我只有看過報價單，契約內容都是被告和廖經生談的，當
  天我看過後沒問題就簽名等語（見他字卷第191至192頁、本院
  易字卷㈠第76頁、第93至94頁），悉無不符。再衡以證人廖經
  生與被告並無仇隙，於本案前僅曾在101年間與被告有建材交
  易往來乙節，經被告當庭陳稱明確（見本院易字卷㈡第41頁）
  ，證人廖經生復於偵查及本院審理中經具結程序擔保其證言之
  可信性，可信並無甘冒偽證罪責而刻意杜撰上開證述之動機，
  則本案承攬契約書之主要、實質內容均為被告與廖經生商議所
  得乙情，灼然甚明，被告受告訴人委任之內容，非僅有單純為
  告訴人介紹裝修公司，尚包含為其處理締約、議價等事宜，當
  足認定。
⒉被告固以如本院易字卷㈡第225至239頁所示之承攬契約書為憑，
  辯稱該契約書為被告與廖經生先前討論之結果，然因告訴人於
  簽約當日復自行與廖經生重新議定並大幅修正、追加工程，故
  又重新製作本案承攬契約書，足見締約事宜均係由告訴人自為
  處理，與被告無涉等語。惟查，被告所提上開契約書中所載之
  工程總價360萬元（見本院易字卷㈡第225頁），固與本案承攬
  契約書所示之465萬元（見他字卷第227頁），確屬有別。然細
  繹此2份契約書後附之工程項目，可見其上所列之拆除工程、
  疊磚工程、樓梯扶手、防水工程、貼磚工程、共同部分、衛浴
  設備、水電工程、頂樓加蓋、油漆工程、輕鋼架工程、燈具工
  程等施作品項及價位，全無二致，其間差異僅存於新增之「智
  慧電表工程20萬元」及增列之家具工程、電器工程細項（見他
  字卷第237至241頁、本院易字卷㈡第233至239頁），反徵被告
  所提出之契約書於簽約當日就工程之主要、關鍵內容不僅未經
  修正，甚均為本案承攬契約書所直接援用，僅有微小比例另作
  微調，益見被告辯以本案承攬契約書之實質商議者為告訴人與
  廖經生等語，咸與客觀事證未符，委無可採。
⒊辯護人雖另為被告辯稱：告訴人就本案房屋之買賣契約、承攬
  契約皆有分別與徐永源、廖經生簽立書面契約，卻獨就本案房
  屋裝修工程締約事務之委任未另立據或簽約，顯不符常理，足
  證告訴人未曾委任被告處理上開事務等語。然本件告訴人所委
  任被告處理之事務，既非民法第531條所定授予處理權應以文
  字為之之情形，本即不以成立書面為必要；而被告與告訴人原
  為同鄉及球隊之好友乙節，既經被告、告訴人供承在卷（見他
  字卷第60頁、第191頁），則友人間就事務之委任未約定報酬
  並僅以口頭允諾，亦與常情無違。而被告確有為告訴人處理締
  約事宜之舉，復以論定如上，辯護人徒執前詞為辯，同非足取
  。
㈢被告主觀上係意圖為自己不法之利益，基於背信之犯意，而有
  違背其任務之行為：
⒈被告於107年6月21日自余佳月所收受之30萬元，乃被告與廖經
  生於000年0月00日前即約定應由廖經生給付被告之佣金即介紹
  費，且包含於本案承攬契約書所約定、應由告訴人給付久大公
  司之承攬報酬465萬元中等節，經證人廖經生於偵查及本院審
  理中結稱明實（見他字卷第99頁、本院易字卷㈡第176頁、第18
  2至183頁）；而廖經生給付之數額為30萬元之緣由，亦經其證
  以：被告本要求之介紹費數額更高，但因我告知本案房屋工程
  的報酬率很差，故只能給30萬元；當時計算方式是總價金的8％
  ，本來應該是36萬或38萬元，後來因我說有一點高，最後折衷
  成30萬等語綦詳（見他字卷第100頁、本院易字卷㈡第175頁、
  第185頁），可見其就本案介紹費之給付原因、計算方式及商
  議過程等至今尚能具體記憶，當非憑空虛捏，而值採信。又被
  告自廖經生處受領30萬元之情，為告訴人於簽訂本案承攬契約
  書時所不知此節，既為被告所不爭，則被告以墊高本案房屋裝
  修工程報酬之方式，向廖經生輾轉收取其價差30萬元，致不知
  情之告訴人因此支付不必要之費用，要為無疑，被告為圖自己
  不法利益而違反其為告訴人委託處理工程議價應盡之忠實義務
  ，顯堪認定。
⒉被告固另辯以其於107年5月間共為廖經生介紹包含本件在內之4
  件工程，且其中2件久大公司嗣有與客戶成功締結承攬契約，
  而廖經生給付上開30萬元意在對此表示感謝，並非事前專就本
  案房屋裝修工程約定之介紹費等語。然查，關於被告有無受領
  廖經生透過余佳月轉交之30萬元乙情，被告於偵查中先稱其於
  107年間，未曾自廖經生或余佳月收受任何款項（見他字卷第5
  8頁、第197頁），至本院準備程序及審理中方改稱確曾受領（
  見本院易字卷㈠第36頁），前後顯有不一，則被告前開所稱之
  給付原因與事實是否相符，已有疑義。況自久大公司就本案房
  屋裝修工程製作之「案場：長樂街朱醫師宅支出紀錄」以觀，
  可見其上載有：「申請日：2018/06/21，處理期限：2018/06/
  21，申請單位：經理，收款單位：廖鎮邦，內容：案件介紹費
  ，支出金額：30萬元，付款方式：現金，備註：會計拿至幸福
  家給廖r」等語（見他字卷第19頁），與證人廖經生所證：久
  大公司每個案子的支出都會獨立管理，前揭明細所記載之紀錄
  均為本案房屋工程之支出，至於被告介紹的另一個客戶黃騰輝
  ，我是另外用支票給付介紹費等語（見本院易字卷㈡第183頁、
  第195頁），同無扞格，是該30萬元乃廖經生因本件工程而給
  付，與其餘被告介紹之客戶毫無所涉此節，昭彰甚明。被告泛
  以廖經生給付原因為數件工程之介紹費合計所得，且目的僅在
  感謝被告等語，不過係其臨訟編織圖卸之詞，殊無可信。
㈣告訴人因被告之行為受有財產利益之損害：
⒈被告與廖經生約定之介紹費30萬元，經廖經生將之計於告訴人
  應給付之工程總價中等情，業如上述，則告訴人因被告上開舉
  措另負擔不必要之支出，自屬受有財產利益之損害。
⒉辯護人固為被告辯謂：告訴人迄今僅給付廖經生約300萬元之報
  酬，且因廖經生未遵期完工，告訴人已終止本案房屋裝修工程
  之承攬契約，並與廖經生以賠償告訴人60萬元為條件成立和解
  ，嗣後告訴人更已以2,380萬元將本案房屋出售換價，顯未受
  有損害等語。惟背信罪性質上係即成犯，於背信行為完成時，
  所受損害即已確定，縱事後所受損害業經填補，亦無解於背信
  罪之成立。而本件被告於隱匿其有收取介紹費之約定，致告訴
  人因此承擔本無必要之債務時，既已使告訴人受有財產利益之
  損害，則告訴人嗣後有無另行取得賠償，本非所問。辯護人猶
  執前詞為辯，難認可取。
⒊至公訴意旨雖以久大公司未能完成本案房屋裝修工程，致告訴
  人另覓廠商善後，係因支付被告介紹費30萬元而無利可圖之故
  為據，認告訴人因被告行為所受之損害為另請廠商完工之費用
  等語。惟廖經生給付被告之介紹費30萬元，係經其評估成本後
  計算而得，給付目的乃在爭取承攬機會，縱未給付，亦對裝修
  工程之成本不生影響；本案房屋之裝修工程終未能完工，實係
  因該屋之2樓、3樓均為與建造執照、使用執照不符之違章建築
  ，嗣因相鄰住戶舉報，而遭命限期拆除，已無繼續施作之實益
  等情，經證人廖經生當庭闡述明實（見本院易字卷㈡第177頁、
  第180頁、第184頁），自難逕認本案房屋裝修工程未完工係因
  被告向廖經生索求30萬元所致，則告訴人縱確因此另有支出，
  亦無從驟認為被告本件背信行為所生之損害，併此敘明。
㈤綜上所述，本件事證已臻明確，被告及辯護人前揭所辯，均非
  可採，被告上開背信犯行洵堪認定，應依法論科。
二、論罪科刑：
㈠核被告所為，係犯刑法第342條第1項之背信罪。
㈡爰審酌被告受告訴人之委任處理本案房屋裝修工程之締約事務
  ，本應忠實執行所託，竟違背任務，私自向締約對象即久大公
  司收取介紹費30萬元，損及告訴人之財產利益，所為誠有不該
  ，復考量被告迄未與告訴人達成和解或賠償其損害，暨參諸告
  訴人對於本案之意見（見本院易字卷㈡第220至221頁），兼衡
  被告犯後未能坦承犯行之態度，其於本院審理中自陳所受教育
  程度為大學畢業，職業為房屋仲介，家庭經濟狀況小康（見本
  院易字卷㈡第215頁）等一切情狀，量處如主文第1項所示之刑
  ，併諭知易科罰金之折算標準，以資警惕。
三、沒收之說明：
㈠按犯罪所得，屬於犯罪行為人者，沒收之；於全部或一部不能
  沒收或不宜執行沒收時，追徵其價額，刑法第38條之1第1項前
  段、第3項分別定有明文。
㈡經查，被告因本件背信犯行所獲取之30萬元，屬其犯罪所得，
  且迄未實際合法發還被害人，是上開犯罪所得雖未扣案，仍應
  依刑法第38條之1第1項前段、第3項規定，宣告沒收，並於全
  部或一部不能沒收或不宜執行沒收時，追徵其價額。
據上論斷，應依刑事訴訟法第299條第1項前段，刑法第342條第1
項、第41條第1項前段、第38條第1項前段、第3項，刑法施行法
第1條之1第1項，判決如主文。
本案經檢察官林秉賢提起公訴，檢察官劉建良、林鈺瀅到庭執行
職務。
中　　華　　民　　國　　111 　年　　4 　　月　　6 　　日
                  刑事第十五庭　審判長法　官　林龍輝
                                      法  官  吳軍良
                                      法  官  郭于嘉
以上正本證明與原本無異。
如不服本判決應於收受判決後20日內向本院提出上訴書狀，並應
敘述具體理由。其未敘述上訴理由者，應於上訴期間屆滿後20日
內向本院補提理由書(均須按他造當事人之人數附繕本)「切勿逕
送上級法院」。 

　　　　　　　　　　　　　　　        書記官　蔡得憲　
中　　華　　民　　國　　111 　年　　4 　　月　　6 　　日
附錄本案論罪科刑法條全文：
中華民國刑法第342條
（背信罪）
為他人處理事務，意圖為自己或第三人不法之利益，或損害本人
之利益，而為違背其任務之行為，致生損害於本人之財產或其他
利益者，處5年以下有期徒刑、拘役或科或併科50萬元以下罰金
。
前項之未遂犯罰之。